臺灣高雄地方法院刑事判決　　　　　　　95年度訴字第4568號
公　訴　人　台灣高雄地方法院檢察署檢察官
被　　　告　甲○○
　　　　　　　　　　（另案
上列被告因違反毒品危害防制條例案件，經檢察官提起公訴（95
年度毒偵字第8830號），被告於本院準備程序為有罪之陳述，經
合議庭裁定由受命法官依簡式審判程序獨任審理，本院判決如下
：
    主  文
甲○○施用第一級毒品，處有期徒刑陸月，如易科罰金，以銀元
佰元（即新台幣玖佰元）折算壹日。
    事  實
一、甲○○前於民國94年間，因施用毒品案件，經依本院94年度
    毒聲字第1417號裁定送觀察、勒戒，因無繼續施用毒品傾向
    ，於94年8 月11日觀察、勒戒執行完畢釋放，並經臺灣高雄
    地方法院檢察署檢察官以94年度毒偵緝字第459 號為不起訴
    處分確定。詎仍不思戒絕毒癮，猶於前開觀察、勒戒執行完
    畢釋放後5 年內，基於施用第一級毒品之犯意，於95年1 月
    22 日 上午某時（起訴書誤載為自95年1 月23日21時55分回
    溯24小時內之某時），在其位在高雄市旗津區安樂巷33號之
    2 之住處，以將第一級毒品海洛因摻水稀釋置入針筒內注射
    之方式，施用第一級毒品海洛因1 次。嗣因其為列管毒品人
    口，為警通知於95年1 月23日21時55分許採集尿液並送驗，
    呈嗎啡陽性反應，始悉上情。
二、案經高雄市政府警察局新興分局報告臺灣高雄地方法院檢察
    署檢察官偵查起訴。
    理  由
一、按本件被告甲○○所犯係死刑、無期徒刑、最輕本刑為3 年
    以上有期徒刑以外之罪，其於準備程序就被訴事實為有罪之
    陳述，經本院告知簡式審判程序之旨，並聽取其與檢察官之
    意見後，本院認無不得或不宜改依簡式審判程序進行之情事
    ，依刑事訴訟法第273 條之1 第1 項規定，裁定進行簡式審
    判程序，合先敘明。
二、訊據被告對於上揭時、地施用第一級毒品海洛因之事實，於
    本院審理時供承不諱，且被告於95年1 月23日21時55分許為
    警採集之尿液，經送檢驗之結果，確呈嗎啡陽性反應，此有
    長榮大學95年2 月14日確認報告、列管毒品人口尿液檢體採
    集送驗紀錄表各1 份附卷可稽。至起訴書雖載被告係於95年
    1 月23日21時55分許回溯24小時內之某時，施用第一級毒品
    海洛因，惟依文獻記載，施用海洛因後24小時內經由尿液排
    出之量可達使用劑量之80 %，該毒品於尿液中排出之最長時
    限，受施用劑量、施用方式、個人體質及代謝情況等因素影
    響，因個案而異，一般可檢出之最長時間為海洛因服用後2
    至4天 等情，有行政院衛生署管制藥品管理局90年5 月4 日
    管檢字第93902 號函影本1 份附卷可稽，則起訴書所載被告
    施用毒品之時間與被告上開自白係於95年1 月22日上午某時
    之施用毒品時間，均係在施用第一級毒品海洛因後可檢出之
    時間範圍內，堪認為同一事實，而僅係時間誤載，附此敘明
    。是被告之任意性自白核與事實相符，洵堪採為論罪科刑之
    依據。本案事證明確，被告上開施用毒品犯行，堪以認定。
三、次按觀察、勒戒或強制戒治執行完畢釋放後，5 年內再犯毒
    品危害防制條例第10條施用毒品之罪者，應依法追訴，毒品
    危害防制條例第23條第2 項定有明文。本件被告前依本院94
    年度毒聲字第1417號裁定送觀察、勒戒，因無繼續施用毒品
    傾向，於94年8 月11日觀察、勒戒執行完畢釋放，並經臺灣
    高雄地方法院檢察署檢察官以94年度毒偵緝字第459 號為不
    起訴處分確定，有該署刑案資料查註紀錄表、全國施用毒品
    案件紀錄表及臺灣高等法院被告前案紀錄表、上揭檢察官不
    起訴處分書等各1 份在卷可參，是被告於送觀察、勒戒執行
    完畢釋放後，5 年內再犯本件施用第一級毒品海洛因之犯行
    ，依前開法條之規定，應依法追訴，本院就被告本件施用毒
    品犯行，自得依法論罪科刑。
四、被告行為後，刑法業於94年2 月2 日修正公布部分條文，並
    於95年7 月1 日施行（以下簡稱現行刑法，95年7 月1 日施
    行前之刑法簡稱修正前刑法）。依現行刑法第2 條第1 項規
    定：「行為後法律有變更者，適用行為時之法律。但行為後
    之法律有利於行為人者，適用最有利於行為人之法律。」。
    又本次修正涵蓋之範圍甚廣，故比較新舊法時，應就罪刑有
    關之共犯、牽連犯、連續犯、有無累犯加重、自首減輕暨其
    他法定加減原因與加減例等一切情形，綜其全部罪刑之結果
    而為比較，復有最高法院95年5 月23日所為之95年度第8 次
    刑庭會議決議可資參照。而修正前刑法第41條第1 項前段規
    定：「犯最重本刑為5 年以下有期徒刑以下之刑之罪，而受
    6 個月以下有期徒刑或拘役之宣告，因身體、教育、職業、
    家庭之關係或其他正當事由，執行顯有困難者，得以1 元以
    上3 元以下折算1 日，易科罰金。」，又易科罰金折算標準
    ，依修正前罰金罰鍰提高標準條例第2 條前段規定（現已刪
    除），就其原定數額提高為100 倍折算1 日，即以銀元9 百
    元（即新臺幣9 百元）折算為1 日。惟新法第41條第1 項前
    段則規定：「犯最重本刑為5 年以下有期徒刑以下之刑之罪
    ，而受6 個月以下有期徒刑或拘役之宣告者，得以新臺幣1
    千元、2 千元或3 千元折算1 日，易科罰金。」，比較修正
    前後之易科罰金折算標準，以修正前刑法之規定，較有利於
    被告。綜上，本件依比較新舊法之結果，認現行刑法之規定
    並無有利被告之情形，則依首開刑法第2 條第1 項前段之規
    定，應依被告行為時法律即修正前刑法作為本件被告論罪科
    刑之依據。
五、按海洛因係毒品危害防制條例第2 條第2 項第1 款所稱之第
    1 級毒品，不得非法持有、施用。核被告所為，係犯毒品危
    害防制條例第10條第1 項之施用第一級毒品罪。其持有第一
    級毒品後進而施用，其持有之低度行為，應為施用之高度行
    為所吸收，不另論罪。爰審酌被告施用毒品經觀察、勒戒完
    畢，竟不知戒惕，再次施用第一級毒品，無視於毒品對於自
    身健康之戕害及國家對於杜絕毒品犯罪之禁令，其顯無戒斷
    之決心，且其前有竊盜前科（不構成累犯），素行不佳，有
    卷附台灣高等法院被告前案紀錄表1 份可稽，本不宜輕縱，
    然念其於本院審理時坦承犯行，態度良好，其施用毒品並無
    危害他人，及其施用毒品之方式、期間、次數等一切情狀，
    量處如主文所示之刑，並諭知易科罰金之折算標準，以示懲
    儆。
據上論斷，應依刑事訴訟法第273 條之1 第1 項、第299 條第1
項前段，毒品危害防制條例第10條第1 項，刑法第2 條第1 項前
段、修正前刑法第11條前段、第41條第1 項前段，廢止前罰金罰
鍰提高標準條例第2 條，判決如主文。
本案經檢察官乙○○到庭執行職務。
中　　華　　民　　國　　96　　年　　2 　　月　　7　　日
                        刑事第十六庭  法  官  黃苙荌
以上正本係照原本作成，證明與原本無異。
如不服本判決，應於判決送達後10日內，向本院提出上訴狀。
中　　華　　民　　國　　96　　年　　2 　　月　　7 　　日
                                       書記官  郭育秀
附錄本案論罪科刑法條：
毒品危害防制條例第10條
施用第一級毒品者，處 6 月以上 5 年以下有期徒刑。
施用第二級毒品者，處 3 年以下有期徒刑。
